【裁判字號】    98,交易,140
【裁判日期】    980828
【裁判案由】    過失致死等
【裁判全文】
臺灣臺南地方法院刑事判決             98年度交易字第140號
公  訴  人  臺灣臺南地方法院檢察署檢察官
被      告  甲○○
上列被告因過失致死等案件，經檢察官提起公訴（98年度偵字第
3989、6814號），被告就犯罪事實為有罪之陳述，經本院裁定進
行簡式審判程序後，判決如下：
    主  文
甲○○服用酒類，不能安全駕駛動力交通工具而駕駛，處有期徒
刑參月；又因過失致人於死，處有期徒刑捌月。應執行有期徒刑
拾月，緩刑參年，並應向指定之公益團體、地方自治團體或社區
，提供捌拾小時之義務勞務，緩刑期間付保護管束。
    事  實
一、甲○○應注意飲酒後其吐氣所含酒精成份超過每公升0.25毫
    克以上者，不得駕駛動力交通工具，竟於民國98年2月11 日
    下午5時55分許，於酒後其吐氣所含酒精成分已達每公升0.7
    5毫克之不能安全駕駛之狀態下，仍駕駛車牌號碼7S-6033號
    休旅車，沿臺南市○○路○段外側車道由東往西方向行駛，
    行經該路編號東和高分31號電桿前，本應注意汽車超車時，
    於前行車減速靠邊或以手勢或亮右方向燈表示允讓後，後行
    車始得超越。超越時應顯示左方向燈，而依當時情形，天候
    晴天，夜間有照明，路面乾燥、無缺陷或障礙物，視距良好
    ，非有不能注意之情形，竟疏未注意，貿然自外側車道變換
    至內側車道，適有謝雯騎乘車牌號碼H2L- 837 號機車，
    同向在後沿該路內側車道駛至，見狀煞閃不及，甲○○所駕
    駛之上開自小客車左側車頭及左前輪遂撞擊謝雯所騎乘之
    機車車頭、前輪，造成謝雯人車倒地，受有頭部外傷、顱
    骨骨折、右側硬腦膜下血腫等傷害，經送醫急救，延至98年
    2月13日下午1時45分許，不治死亡。甲○○於肇事後犯罪未
    經發覺前，向趕至現場處理車禍事宜尚不知肇事者為何人之
    臺南市警察局第三分局車禍處理小組警員蘇文華，主動表示
    其即為肇事車輛之駕駛者而自首並接受裁判。
二、案經臺南市警察局第三分局報請及臺灣臺南地方法院檢察署
    檢察官相驗後自動檢舉偵查起訴。
    理    由
一、訊據被告甲○○對於上揭犯罪事實坦承不諱，並據被害人謝
    雯之父乙○○於警詢及偵查中指訴在卷，復有臺南市警察
    局第三分局道路交通事故現場圖、道路交通事故調查報告表
    (一)、(二)、道路交通事故現場蒐證照片二十五幀與肇事車輛照
    片26幀、臺南市警察局第三分局刑法第185條之3案件測試觀
    察紀錄表、酒精濃度測試表及財團法人奇美醫院診斷證明書
    附卷（詳臺灣臺南地方法院檢察署98年度相字第291號相驗
    卷第13-18頁、第36頁、第38-40頁、第22頁）可稽。又被害
    人謝雯因本件車禍受有頭部外傷、顱骨骨折、右側硬腦膜
    下血腫，送醫院救治後，仍因顱內出血，於98年2月13日13
    時45分許不治死亡，此業經臺灣臺南地方法院檢察署檢察官
    督同法醫師相驗屬實，有勘驗筆錄、相驗屍體證明書、檢驗
    報告書附卷（詳前揭相驗卷第65-74頁、第79-81頁）可憑。
    另本件經送請臺灣省臺南區車輛行車事故鑑定委員會鑑定結
    果，其鑑定結果中亦認被告酒醉駕駛小客車，超車變換車道
    不當，為本件車禍之肇事原因，有該鑑定委員會98年4月2日
    南鑑字第0985900959號函檢送之臺南區980183案鑑定意見書
    一份在卷（詳前揭相驗卷第131頁）足稽。又被害人謝雯
    係因本件車禍死亡，則被害人謝雯之死亡與被告之過失行
    為間，顯有相當因果關係。綜此，本件被告服用酒類，不能
    安全駕駛動力交通工具而駕駛，及因過失致人於死之犯行，
    事證明確，應予依法論科。
二、核被告甲○○所為，係犯刑法第185條之3服用酒類，不能安
    全駕駛動力交通工具而駕駛罪，及同法第276條第1項之過失
    致死罪。被告所犯上開二罪間，犯意各別，行為互殊，罪名
    不同，應分論併罰。又被告為汽車駕駛人，其酒醉駕車因而
    致人死亡，依法應負刑事責任，應依道路交通管理處罰條例
    第86條第1項規定，就其所犯過失致死罪部分加重其刑。另
    被告於肇事後，在未有偵查犯罪職務之機關或公務員發覺其
    為犯罪人前，即向至現場處理本件道路交通事故，尚不知肇
    事者為何人之臺南市警察局第三分局交通事故處理小組警員
    供承其肇事犯罪，自首並接受裁判等情，有臺南市警察局第
    三分局道路交通事故肇事人自首情形紀錄表一紙在卷（詳前
    揭相驗卷第57頁）可憑，爰依刑法第62條前段之規定，就其
    所犯過失致死罪部分減輕其刑。被告就過失致人死罪部分，
    同時具有加重減輕事由，爰依刑法第71條第1項之規定，先
    加後減其刑。爰審酌被告於酒後已不能安全駕駛動力交通工
    具，仍駕駛上開汽車上路，嚴重危及行車及其他用路人之安
    全，且因此肇事致被害人謝雯死亡，並審酌其生活狀況、
    高中肄業之智識程度，及被告酒醉駕駛上開汽車上路，未能
    遵守道路交通安全規則，一時疏忽肇事致被害人謝雯死亡
    ，造成生命喪失而無從彌補之過失情節及過失程度，惟被告
    業與被害人陳婉婷之家屬乙○○、陳翠芳達成和解賠償損害
    ，有臺南市安南區調解委員會98年6月11日98民調字第201號
    調解書1份附卷（見本院卷第18頁）足稽，及被告犯後坦承
    犯行之態度等一切情狀，分別量處如主文所示之刑，並定應
    執行之刑，以資懲儆。末查，被告未曾因故意犯罪受有期徒
    刑以上刑之宣告，有臺灣高等法院被告全國前案紀錄表附卷
    可稽，其因一時失慮、疏失致罹刑章，且已與被害人謝雯
    之家屬達成和解賠償損害，已如前述，經此科刑之教訓，已
    足資警惕，信無再犯之虞，本院因認其所受宣告之刑，以暫
    不執行為適當，併予宣告緩刑3年，以啟自新。又被告為使
    被告於緩刑期間內，仍深知戒惕，避免緩刑之宣告遭撤銷，
    且導正其行為與法治之觀念，爰併宣告其於緩刑期間內，向
    指定之公益團體、地方自治團體或社區，提供80小時之義務
    勞務，並依刑法第93條第1項第2款之規定，應於緩刑期間付
    保護管束，期能使被告於義務勞務過程及保護管束期間，確
    切明瞭其行為所造成之損害，並培養正確法治觀念。另依刑
    法第75條之1第1項第4款規定，被告違反本院所定命其所為
    之義務勞務情節重大，足  認原宣告之緩刑難收預期效果，
    而有執行刑罰之必要者，得撤銷緩刑之宣告。至於被告究應
    向何公益團體、地方自治團體或社區提供義務勞務，屬執行
    之問題，應由執行檢察官斟酌全案情節及各公益團體、地方
    自治團體或社區之需求，妥為指定，併予敘明。
據上論斷，應依刑事訴訟法第299條第1項前段、第273條之1第1
項，刑法第185條之3、276條第1項、第62條前段、第51條第5款
、第74條第1項第1款、第2項第5款、第93條第1項第2款，道路交
通管理處罰條例第86條第1項，刑法施行法第1條之1，判決如主
文。
本案經檢察官羅瑞昌到庭執行職務。
中    華    民    國    98    年    8     月    28    日
                        交通法庭  法  官  廖建彥
以上正本證明與原本無異。
如不服本判決應於收受本判決後10日內向本院提出上訴書狀，並
應敘述具體理由。其未敘述上訴理由者，應於上訴期間屆滿後20
日內向本院補提理由書狀（均須按他造當事人之人數附繕本）「
切勿逕送上級法院」。
                                  書記官  吳揆滿
中    華    民    國    98    年    8     月    28    日
附錄本案論罪科刑法條全文：
中華民國刑法第一百八十五條之三
服用毒品、麻醉藥品、酒類或其他相類之物，不能安全駕駛動力
交通工具而駕駛者，處一年以下有期徒刑、拘役或科或併科十五
萬元以下罰金。
中華民國刑法第二百七十六條：
因過失致人於死者，處二年以下有期徒刑、拘役或二千元以下罰
金。
從事業務之人，因業務上之過失犯前項之罪者，處五年以下有期
徒刑或拘役，得併科三千元以下罰金。


司法院資訊處製作；財團法人民間司法改革基金會備份。
